高雄高等行政法院簡易判決
　　　　　　　　　　　　　　　九十四年度簡字第一九五號
原　　　告　黃山企業有限公司
代　表　人　甲○○
被　　　告　財政部高雄市國稅局
代　表　人　邱政茂局長
上列當事人間因營利事業所得稅事件，原告不服財政部中華民國
九十四年四月十八日台財訴字第０九四０００六八０二０號訴願
決定，提起行政訴訟。本院判決如下：
    主  文
原告之訴駁回。
訴訟費用由原告負擔。
    事實及理由
一、緣原告九十一年度營利事業所得稅結算申報，列報營業收入
    淨額新台幣（以下同）一二、七四六、五六二元，經被告初
    查，以其漏報營業收入六六八、三三一元，利息收入一三八
    元，乃據以核定漏報所得額六六八、四六九元，裁處罰鍰一
    五七、一００元。原告對罰鍰部分不服，申經復查，未獲變
    更，提起訴願，亦遭決定駁回，遂提起本件行政訴訟。
二、原告起訴意旨略謂：（一）被告及財政部決定書內容均未採
    信原告所提之事實及證據，原告至為不服，例如被告答辯書
    第三頁及財政部訴願決定書第三頁內容所謂「三民稽徵所民
    國（下同）九十二年十二月五日查獲漏報營業收入淨額六六
    八、三三一元及九十二年十二月三日財高國稅三營所字第０
    九二００四一五一八號函」可稽證明被告所屬三民稽徵所業
    於九十二年十二月五日查獲原告漏報收入之事實．．．云云
    ，均為張冠李戴入原告於莫須有之罪名，經原告調閱九如花
    園大廈收發文登記表原件，原告於收到被告所屬三民稽徵所
    裁定罰鍰一五七、一００元前，僅於九十二年十二月五日收
    到查帳通知書（郵局掛號文號：０六二四０三）及九十二年
    十二月十八日收到被告所屬三民稽徵所寄發之「核准展延查
    帳通知書（郵局掛號文號：０六四八０二）」。被告答辯狀
    第三頁所述「查本案經本局三民稽徵所於九十二年十二月五
    日查獲漏報營業淨額六六八、三三一元及利息收入一三八元
    ，有本局三民稽徵所九十二年十二月三日財高國稅三營所字
    第０九二００四一五一八號函及九如花園大廈同月五日收信
    簽章之郵政掛號郵件回執附案可稽」等答辯字句經原告查證
    與事實不符。原告質疑被告所屬三民稽徵所於九十二年十二
    月三日（十二月五日收件）發出函件字號00000000
    00為一般查帳通知，但十二月五日本公司帳本尚未送達被
    告所屬三民稽徵所，被告所屬三民稽徵所如何預知原告漏報
    營業收入及利息所得？九十三年二月十八日原告口頭向被告
    所屬三民稽徵所申請更正營業淨額前，從未接獲任何被告所
    屬三民稽徵所查獲原告漏報營業收入之通知，甚至到九十三
    年二月二十七日前也未接獲被查到漏報通知。（二）九十二
    年十二月五日原告接獲查帳通知書為一般所得稅申報查核案
    件，也就是說本件為例行性一般查核案件，非屬專案性查帳
    案件，因此被告於其上次答辯書所謂「已逾調查基準日」，
    但因本件為例行性一般查核，是否適用「調查基準日」也是
    法律見解，況且原告於九十三年二月二十七日前未收到任何
    漏報通知是屬事實，因原告翻遍大樓管委會收文書表並未發
    現有第三封被告所屬三民稽徵所所寄發查獲漏報之通知書（
    九十三年二月十八日甚至九十三年二月二十七日前）。(三)
    被告錯將本件列為「擴大書面及專案查核案件」辦理，且錯
    用「所得稅法第一百一十條之規定」及「以發函通知查帳為
    調查基準日」等等，甚至一再迴避原告就「行政程序法」之
    主張，漏報所得之前原告便已更正在先，因此原告主張應適
    用稅捐稽徵法第四十八條之一應予以免罰之規定。然而被告
    竟然以「已逾上開調查基準日」迴避原告之主張，按被告所
    謂之調查基準日居然是九十二年十二月五日（十二月三日發
    函），原告所收到一般性查帳通知之通知日。財政部訴願委
    員會不經調查，竟草率引用被告之主張，依然以被告所屬三
    民稽徵所九十二年十二月三日財高國稅三營所字第０九二０
    ０四一五一八號函一般性查帳通知書為「調查基準日」，對
    原告至為不公平，且明顯違反「行政程序法第三十五條」之
    立法本意。也明顯違反稅捐稽徵法第四十八條之一鼓勵自首
    之立法精神，自動補報（含言詞申報）或補繳所漏稅款項均
    符合第四十八條之一免罰之規定（財政部賦稅署八十一年七
    月二十二日台稅字發第八一０八０四五三一號函），又財政
    部八十年八月十六日台財稅第八０一二五三五九八號函，也
    就是第四十八條之一進行調查之作業步驟及基準日之認定原
    則亦有所解釋，屬於未列選之查帳案件及擴大書面審查案件
    之作業步驟及基準日之認定原則，第三條規定「經審查發現
    有異常之案件，應於當日發函通知營利事業限期提供帳簿憑
    證等相關資料接受調查，以確認異常事項並以函查（即發文
    日）為調查基準日」，但原告所屬之項目為一般例行性查帳
    通知書，且九十二年十二月五日被告所屬三民稽徵所尚未審
    查原告帳冊，如何預知「經審查發現有異常之案件」此點，
    敬祈鈞長明查，聲明求為撤銷訴願決定及原處分云云。被告
    答辯意旨略謂：（一）按「納稅義務人自動向稅捐稽機關補
    報並補繳所漏稅款者，凡屬未經檢舉、未經稽徵機關或財政
    部指定之調查人員進行調查之案件，左列之處罰一律免除；
    其涉及刑事責任者，並得免除其刑：一、本法第四十一條至
    第四十五條之處罰。二、各稅法所定關於逃漏稅之處罰。」
    為稅捐稽徵法第四十八條之一第一項所明定。次按「納稅義
    務人已依本法規定辦理結算申報，但對依本法規定應申報課
    稅之所得額有漏報或短報情事者，處以所漏稅額二倍以下之
    罰鍰。．．．營利事業因受獎勵免稅或營業虧損，致加計短
    漏之所得額後仍無應納稅額者，應就短漏之所得額依當年度
    適用之營利事業所得稅稅率計算之金額，分別依前兩項之規
    定倍數處罰。」為所得稅法第一百一十條第一項、第三項所
    規定。又「檢發重行訂定之『稅捐稽徵法第四十八條之一所
    稱進行調查之作業步驟及基準日之認定原則』乙份。．．．
    列選案件，個案調查案件，其他涉嫌漏稅案件，臨時交辦調
    查案件：一、稽徵機關單位主管應視經辦人員每人每日可辦
    理件數，分批交查簽收。二、經辦人員應於交查簽收當日立
    即進行函查、調卷、調閱相關資料或其他相同作為，並應詳
    予記錄以資查考，藉昭公信。三、進行調查之作為有數個時
    ，以最先作為之日為調查基準日。．．．。」復為財政部八
    十年八月十六日台財稅第八０一二五三五九八號函所明釋。
    （二）查原告本年度申報營業收入淨額一二、七四六、五六
    二元，營業成本一一、二六五、八三一元，課稅所得額負七
    九六、八五０元，應納稅額０元，因短漏報營業收入淨額六
    六八、三三一元，經被告按帳證查核認剔，核定營業收入淨
    額為一三、四一四、八九三元，營業成本從其申報核定，並
    以該漏報營業收入六六八、三三一元及利息收入一三八元，
    核定漏報所得額六六八、四六九元，依所得稅法第一百一十
    條規定，按本年度稅率計算之金額為一五七、一０八元【計
    算式：短（漏）報所得額六六八、四六九元×二五％－一０
    、０００元－短漏報所得額之已扣繳稅額九元＝一五七、一
    ０八元】，處以一倍之罰鍰一五七、一００元（計至百元）
    ，洵無違誤。（三）經查原告本年度營利事業所得稅結算申
    報為人工選查案件（原卷「營所稅審查案件流向查詢選擇」
    附卷可稽），被告所屬三民稽徵所於九十二年十二月一日派
    查，九十二年十二月三日以財高國稅三營所字第０九二００
    四一五一八號函請原告提示本年度帳證備查，原告遲至九十
    三年二月二十七日申請更正，依首揭財政部函釋規定，自不
    符稅捐稽徵法第四十八條之一自動補報並補繳免予處罰之規
    定。原告主張屬於營利事業所得稅未列選之查帳案件及擴大
    書面審核案件，依上開函釋應經審查發現有異常之案件，於
    當日發函通知營利事業限期提供帳簿憑證等相關資料接受調
    查，以確認異常事項，並以函查日（即發文日）為調查基準
    日，顯屬誤解，核無足採。縱原告主張於九十三年二月十八
    日向被告所屬三民稽徵所口頭申請更正營業收入淨額，亦已
    逾上開調查基準日，仍不符稅捐稽徵法第四十八條之一自動
    補報並補繳免予處罰之規定等語，聲明求為判決駁回原告之
    訴。
三、按「納稅義務人自動向稅捐稽機關補報並補繳所漏稅款者，
    凡屬未經檢舉、未經稽徵機關或財政部指定之調查人員進行
    調查之案件，左列之處罰一律免除；其涉及刑事責任者，並
    得免除其刑：一、本法第四十一條至第四十五條之處罰。二
    、各稅法所定關於逃漏稅之處罰。」為稅捐稽徵法第四十八
    條之一第一項所明定。次按「納稅義務人已依本法規定辦理
    結算申報，但對依本法規定應申報課稅之所得額有漏報或短
    報情事者，處以所漏稅額二倍以下之罰鍰。．．．營利事業
    因受獎勵免稅或營業虧損，致加計短漏之所得額後仍無應納
    稅額者，應就短漏之所得額依當年度適用之營利事業所得稅
    稅率計算之金額，分別依前兩項之規定倍數處罰。」亦為所
    得稅法第一百一十條第一項、第三項規定甚明。又「檢發重
    行訂定之『稅捐稽徵法第四十八條之一所稱進行調查之作業
    步驟及基準日之認定原則』乙份。．．．列選案件，個案調
    查案件，其他涉嫌漏稅案件，臨時交辦調查案件：一、稽徵
    機關單位主管應視經辦人員每人每日可辦理件數，分批交查
    簽收。二、經辦人員應於交查簽收當日立即進行函查、調卷
    、調閱相關資料或其他相同作為，並應詳予記錄以資查考，
    藉昭公信。三、進行調查之作為有數個時，以最先作為之日
    為調查基準日。．．．。」復為財政部八十年八月十六日台
    財稅第八０一二五三五九八號函所明釋。
四、原告雖執前詞以為爭議，惟查，原告九十一年度營利事業所
    得稅結算申報為人工選查案件，此有「營所稅審查案件流向
    查詢選擇」影本附於原處分卷可稽。次查，被告所屬三民稽
    徵所於九十二年十二月一日派查，九十二年十二月三日以財
    高國稅三營所字第０九二００四一五一八號函請原告提示本
    年度帳證備查，此為原告所不爭執，亦有被告所屬三民稽徵
    所前揭函附原處分卷可憑。揆諸財政部前揭八十年八月十六
    日台財稅第八０一二五三五九八號函釋意旨，自應以九十二
    年十二月三日為調查基準日。然查，原告遲至九十三年二月
    二十七日始向被告所屬三民稽徵所以書面申請更正，依首揭
    財政部函釋規定，自不符稅捐稽徵法第四十八條之一自動補
    報並補繳免予處罰之規定。原告主張屬於營利事業所得稅未
    列選之查帳案件及擴大書面審核案件，依上開函釋應經審查
    發現有異常之案件，於當日發函通知營利事業限期提供帳簿
    憑證等相關資料接受調查，以確認異常事項，並以函查日（
    即發文日）為調查基準日，顯屬誤解，核無足採。且依上揭
    函釋意旨，係以調查機關最先發文日期為調查基準日，非以
    調查機關告知原告漏報營業收入函件送達原告時為調查基準
    日，是原告主張：於九十三年二月十八日原告口頭向被告所
    屬三民稽徵所申請更正營業淨額前，原告從未接獲任何被告
    所屬三民稽徵所查獲本公司漏報營業收入之通知，甚至到九
    十三年二月二十七日前也未接獲被查到漏報通知云云，仍非
    可採。縱原告主張其於九十三年二月十八日向被告所屬三民
    稽徵所口頭申請更正營業收入淨額屬實，揆諸上說明，亦已
    逾上開調查基準日，仍不符稅捐稽徵法第四十八條之一自動
    補報並補繳免予處罰之規定。從而，被告核定原告九十一年
    度漏報所得額六六八、四六九元，依所得稅法第一百一十條
    規定，按九十一年度稅率計算之金額為一五七、一０八元【
    計算式：短（漏）報所得額六六八、四六九元×二五％－一
    ０、０００元－短漏報所得額之已扣繳稅額九元＝一五七、
    一０八元】，處以一倍之罰鍰一五七、一００元（計至百元
    ），於法並無不合。
五、綜上所述，被告原處分核定原告九十一年度漏報所得額六六
    八、四六九元，依上揭規定裁處罰鍰一五七、一００元，洵
    無違誤。復查及訴願決定，遞予維持，亦無不合，原告提起
    本件訴訟，為無理由，應予駁回，並不經言詞辯論為之。
據上論結，本件原告之訴為無理由，爰依行政訴訟法第二百三十
三條第一項、第二百三十六條、第一百九十五條第一項後段、第
九十八條第三項前段，判決如主文。
中　　華　　民　　國　九十四　年　八　　月　二十五　　日
                  第一庭      法  官  林勇奮
以上正本係照原本作成。
如不服本判決，應於送達後二十日內，向本院提出上訴狀並表明
上訴理由，如於本判決宣示後送達前提起上訴者，應於判決送達
後二十日內補提上訴理由書（須按他造當事人人數附繕本）。提
起上訴應預繳送達用雙掛號郵票七份（每份三十四元）。
中　　華　　民　　國　九十四　年　八　　月　二十五　　日
                              書記官  黃玉幸
附註:
行政訴訟法第二百三十五條（第一項、第二項）:
對於適用簡易程序之裁判提起上訴或抗告，須經最高行政法院之
許可。
前項許可，以訴訟事件所涉及之法律見解具有原則性者為限。
